【裁判字號】    99,上易,1200
【裁判日期】    990708
【裁判案由】    詐欺
【裁判全文】
臺灣高等法院刑事判決                99年度上易字第1200號
上  訴  人
即  被  告  甲○○
上列上訴人因詐欺案件，不服臺灣臺北地方法院98年度易字第35
46號，中華民國99年4 月30日第一審判決（起訴案號：臺灣臺北
地方法院檢察署98年度偵字第21290 號、移送併案審理：臺灣板
橋地方法院檢察署99年度偵字第226 號），提起上訴，本院判決
如下：
    主  文
上訴駁回。
    事  實
一、甲○○依一般社會生活之通常經驗，可預見提供金融機構帳
    戶之提款卡予姓名、年籍不詳之他人使用，將可能作為被害
    人匯入款項之人頭帳戶之用，惟仍基於幫助詐欺取財之不確
    定故意，於民國98年5 月21日16時許，在台北火車站前廣場
    ，將其所有之中國信託商業銀行城北分行（下稱中國信託）
    帳號000000000000號帳戶之提款卡交付予真實姓名不詳自稱
    「廖先生」之成年男子（下稱廖先生），並告知密碼，容任
    他人使用上開帳戶用以詐騙財物。嗣姓名不詳之成年人於98
    年5 月22日22時許，在SKYPE 網站聊天室內與劉錚攀談，詐
    稱願與劉錚相約外出見面吃飯，惟須至自動櫃員機前操作以
    確認身分等語，致劉錚陷於錯誤，於98年5月23日17時1分、
    17時6分、17時7分許，匯款新台幣（下同）2萬9千元、3 萬
    元、6 千元至甲○○上開帳戶內，所匯款項旋遭詐欺集團成
    員提領一空；又上開不詳之人於98年5 月24日撥打電話向乙
    ○○詐稱其先前在富邦MOMO台網站購物付款方式有誤，需至
    自動櫃員機前操作變更等語，致乙○○陷於錯誤，於同日22
    時13分許，陸續以現金存款之方式，匯入2萬5千元2 次至甲
    ○○上開帳戶內，所匯款項亦旋遭詐欺集團成員提領一空。
    嗣劉錚、乙○○發覺有異而報警處理，始循線查悉上情。
二、案經台北縣政府警察局樹林分局報告台灣台北地方法院檢察
    署檢察官偵查起訴。
    理  由
一、證據能力：
    被告甲○○對於公訴人所提之證據資料及以下本院作為判斷
    依據之各項證據資料，均同意具有證據能力，本院審酌該等
    言詞供述及書面作成時之情況認為適當，認為以之作為證據
    為適當，並無不宜作為證據之情事，依刑事訴訟法第159 條
    之5 規定，均得作為證據。
二、訊據上訴人即被告甲○○固坦承其有於前揭時、地交付上開
    帳號之信用卡、並告知密碼等情，惟矢口否認有何幫助詐欺
    取財之犯行，辯稱：伊是看報紙廣告找工作，對方自稱姓廖
    ，工作內容為開車，要伊準備駕照、存摺影本及履歷表、提
    款卡，伊即在台北火車站前將提款卡交付給對方，伊是被騙
    云云。
三、經查：
  (一)上開帳戶由詐騙集團成員使用，以及被害人劉錚、乙○○遭
    詐騙集團詐騙，以確認身分、在網路購物付款方式錯誤為詞
    ，要求被害人至自動提款機操作之詐術，致被害人劉錚、乙
    ○○陷於錯誤，被害人劉錚於98年5 月23日17時1分、17時6
    分、17時7 分許，匯款2萬9千元、3萬元、6千元，被害人乙
    ○○於98年5月24日22時13分許，匯款2萬5千元2次至被告上
    開帳戶等情，業據證人劉錚、乙○○於警詢時證述綦詳（98
    年5月26日警詢筆錄，98年度偵字第19340號卷第5頁；98年6
    月15日警詢筆錄，同卷第34頁），並有上開帳戶交易明細（
    同卷第92-1、93頁）、中國信託客戶交易明細表4 紙（同卷
    第7頁、第37-39頁）在卷可憑，堪認係屬真實。
  (二)被告固否認有幫助詐欺犯行，並以前揭情詞置辯，惟依卷附
    被告申設之中國信託帳戶開戶資料及交易明細表顯示，被告
    於98年5 月12日申設上開帳戶後，即於交付提款卡予廖先生
    前之98年5 月20日，以轉帳方式提領15萬元（不含手續費30
    元），其帳戶餘額僅為964 元（同卷第92-1頁），被告亦供
    稱：伊問對方為何要拿伊提款卡，對方稱要測試伊提款卡能
    不能用，伊稱裡面還有10幾萬元，對方即叫伊先把錢提領出
    來等語（原審99年1月8日準備程序筆錄），復有上開帳戶交
    易明細可佐，故從被告交付提款卡前，事先已將其帳戶中15
    萬元款項提領完畢之情以觀，足見被告深知將提款卡、密碼
    交付他人使用後，該持有提款卡及密碼之人，均可任意提領
    或存入款項，為避免自己遭受損失，始預先提領款項，其於
    交付上開帳戶提款卡及密碼之際，對於廖先生將可利用其中
    國信託帳戶自由提款、領款乙節，主觀上已有預見之可能。
  (三)被告既已對於交付上揭帳戶之提款卡、密碼供他人使用，可
    能造成他人得藉以自由提、領款之情有所預見，衡諸近年來
    利用人頭帳戶以行詐騙之事屢見不鮮，報章雜誌及新聞均多
    所宣導，是避免此等專屬性甚高之金融機構帳戶被不法行為
    人利用為詐財之工具，應係一般生活認知所易於體察之常識
    。參以金融存款帳戶事關存戶個人財產權益之保障，若存戶
    之提款卡併密碼結合，重要性、私密性更形提高，除非本人
    或與本人具密切親誼關係者，難認有何正當理由可交付予他
    人。稍具通常社會歷練與經驗之人，均有應妥為保管該等物
    品之認識，如有特殊情況須將該等物品交付與自己不具密切
    親誼之人時，亦必深入瞭解該他人之可靠性與用途，並慎重
    查證對方之真實年籍、聯絡方式等之認知。倘見他人不自己
    申請開立帳戶，反係蒐集不特定人之帳戶使用，衡情應當可
    預見被收集之帳戶乃可能被利用為與財產有關之犯罪工具。
    再依被告供稱：廖先生說工作內容是帶應召小姐到固定的地
    方，因為台北市應召站抓很兇，所以要把應召小姐接客的所
    得先匯到我的帳戶，廖先生會扣除我的薪資後，把小姐的所
    得從我的戶頭中領走（98年10月28日偵查筆錄，98年度偵字
    第21290 號卷第98頁）、載小姐去應召應該是不合法（原審
    99年4 月21日審判筆錄）等語，足見被告對於廖先生取得其
    提款卡及密碼，係用以不法所得之存、提領一節，已有認識
    。
  (四)被告對其應徵工作、交付提款卡之過程，自警詢、偵查時起
    前後供述即不符（98年度偵字第21290 號卷第3頁背面至第4
    頁、第99頁、第110 頁），已非可信。況參酌其於原審準備
    程序及審理時復分別供稱：伊打電話給廖先生時，廖先生要
    伊準備駕照、存摺影本、提款卡、求職履歷表，隔天伊準備
    好，跟廖先生約在台北火車站見面，惟又稱：伊沒有將履歷
    表給廖先生，因為伊把資料放在公司，當天伊跟女朋友約會
    ，廖先生臨時打電話給伊，伊就沒有回公司拿資料，伊只有
    見過廖先生這一次等語（原審99年1 月18日準備程序筆錄）
    ；再另供稱：伊有拿履歷表給對方看，跟收帳戶的人見過2
    次，第一次是看伊的身分證及提款卡，第二次伊把錢轉出去
    後，就把提款卡給對方等語（原審99年4 月21日審判筆錄）
    ，所述情節亦前後迥異，互相矛盾，且按一般應徵工作之情
    形，雇主均須就求職者之能力、個性、經驗、人品詳加查詢
    ，然被告此次求職，依被告所述之情節，對方僅關心被告提
    出之提款卡能否使用，以一般人之知識經驗，均可知悉此種
    求職情形顯有疑問，被告所稱被詐騙取走提款卡等情，實難
    採信。至於被告提出之求職廣告報紙及行動電話通聯紀錄（
    見98年度偵字第21290 號卷第105-1頁、第115-119頁；原審
    卷第48-51頁），至多僅能證明被告於98年5月19日至21日間
    ，曾與求職廣告上之聯絡電話多次通話，仍尚難證明其通話
    內容確如被告所辯係為應徵工作而交付上開帳戶之提款卡、
    密碼，因此亦不足作為對被告有利之認定，併予敘明。
  (五)被告所辯因應徵工作而被詐騙提款卡等語，並不可採。綜合
    上揭事證及說明，堪認被告將提款卡交予身分來歷不明之人
    使用，並告知密碼，對於該帳戶將作為不法使用，已有所認
    知。是本件事證已臻明確，被告犯行足堪認定。另被告於原
    審聲請傳喚證人即其任職之峻皓公司老闆張一俊，以證明伊
    在峻皓公司工作很久，98年4 月開始沒有在峻皓公司工作及
    領薪水等節，核與被告是否成立本件犯罪無關連性，且本案
    犯罪事實已臻明確，無調查之必要，併此敘明。
四、核被告所為，係犯刑法第30條第1 項前段、第339條第1項之
    幫助詐欺取財罪。被告以幫助他人犯罪之不確定故意，而參
    與實施詐欺罪犯罪構成要件以外之行為，為幫助犯，按正犯
    之刑減輕其刑。被告以一行為，幫助他人詐騙數被害人財產
    ，侵害數法益，為想像競合犯，應依刑法第55條規定，論以
    一罪。又台灣板橋地方法院檢察署檢察官以99年度偵字第22
    6 號併辦意旨書移送併案審理部分，核與本案中被害人乙○
    ○部分事實同一，本院自應併予審理。
五、原審以被告犯罪事證明確，適用刑法第30條第1項前段、第2
    項、第339條第1項、第55條、第41條第1 項前段，刑法施行
    法第1條之1等規定，並審酌被告助長社會詐騙犯罪風氣，導
    致詐騙集團難以查獲，素行不佳，暨考量本件被害人數為2
    人及其等所受損害金額尚非甚鉅等一切情狀，量處其有期徒
    刑4月，並諭知如易科罰金，以新台幣1000元折算1日之折算
    標準。經核其認事用法，俱無違誤，量刑亦屬妥適，被告上
    訴意旨仍執陳詞否認犯罪，並請求輕判為拘役，俱為無理由
    ，應予駁回。
據上論斷，應依刑事訴訟法第368 條，判決如主文。
本案經檢察官張啟彬到庭執行職務。
中    華    民    國    99    年    7     月    8     日
                  刑事第八庭審判長法  官  張傳栗
                                  法  官  蔡光治
                                  法  官  陳春秋
以上正本證明與原本無異。
不得上訴。
                                  書記官  李家敏
中    華    民    國    99    年    7     月    9     日
附錄：本案論罪科刑法條全文
中華民國刑法第339條（普通詐欺罪）
意圖為自己或第三人不法之所有，以詐術使人將本人或第三人之
物交付者，處5年以下有期徒刑、拘役或科或併科1千元以下罰金
。
以前項方法得財產上不法之利益或使第三人得之者，亦同。
前二項之未遂犯罰之。

司法院資訊處製作；財團法人民間司法改革基金會備份。
